【裁判字號】    90,上易,1520
【裁判日期】    901129
【裁判案由】    詐欺
【裁判全文】
臺灣高等法院臺南分院刑事判決              九十年度上易字第一五二號    Ｇ
      上  訴  人
      即  被  告  甲  ○  ○
      選任辯護人  宋  明  政
右上訴人因詐欺案件，不服臺灣臺南地方法院九十年度易字第二二九號，中華民國九
十年八月十五日第一審判決（起訴案號：臺灣臺南地方法院檢察署八十八年度偵字第
一一七九一號、八十九年度偵字第六○九八號、第八五一三號），本院判決如左：
      主      文
上訴駁回。
      事      實
一、甲○○與謝世明（改名為乙○○）【另案審結】，共同基於意圖為自己不法所有
    之概括犯意聯絡，自民國（下同）八十八年四月二十八日自李維忠受讓「金忠通
    信行」（設台南市○○路二四八之一二號），由謝世明提供名義任負責人，向台
    南市政府辦理營利事業更名登記，同年五月十一日向亞太商業銀行永康分行（以
    下簡稱亞太永康分行）第00000－0－0號支票帳戶變更發票人為謝世明，
    由甲○○負責業務，每月支付謝世明新台幣（下同）二萬元及分配紅利等以為報
    酬。八十八年六月五日，甲○○指示不知情之金忠通信行受雇人黃麗娟，向興門
    科技股份有限公司（以下簡稱興門公司）要求提供無線電話機十台供擺設，交付
    本票四萬元供擔保，並陸續訂購通信產品，簽發上開亞太永康分行支票一紙，發
    票日：八十八年八月三十一日，面額四萬二千九百元，致興門公司陷於錯誤提供
    價值約一萬四千六百三十元之無線電話機十台，並自同年八月三日起至八月五日
    止陸續交付價值合計四萬六千九百六十五元之通信產品。八十八年六月二十八日
    起至同年八月十三日止，甲○○又陸續指示黃麗娟向士展資訊用品有限公司（以
    下簡稱士展公司）訂購通信產品，交付亞太永康分行支票一紙，發票日八十八年
    八月三十一日，面額三萬九千四百元，致士展公司陷於錯誤，陸續交付價值七萬
    零八百元之貨品。八十八年六月間甲○○為賺取佣金，以他人名義連續向馬克電
    訊科技有限公司（以下簡稱馬克公司）購買行動電話門號約一、二十號，為系統
    業者發現係人頭戶退件致未得逞，惟馬克公司因而受損約一萬餘元。又於八十八
    年五月至八月間，明知無支付能力，竟以調借現款為名連續大量簽發上開亞太永
    康分行支票交付於人，旋於同年八月十六日前即結束金忠通信行業務，將台南市
    ○○路二四八之一二號營業所辦公設備及其內貨品等全部搬遷一空，所簽發之支
    票（包括上開興門公司、士展公司等持有之貨款支票）自八十八年八月十六日起
    陸續因存款不足退票，於同年九月十日公告為拒絕往來戶，其退票總額合計高達
    五百一十七萬二千零四十七元，致各債權人追償無門，始知受騙。
二、案經興門公司、士展公司告訴由台灣台南地方法院檢察署檢察官偵查起訴。
      理      由
一、訊據上訴人即被告甲○○，固承認自八十八年四月下旬受讓金忠通信行，以謝世
    明名義做負責人，約定每月支付報酬予謝世明，惟否認有詐欺犯行，辯稱：有些
    貨款有付，有些退貨，有些貨是受雇人黃麗娟叫的，支票是因人情關係借給綽號
    「阿堯」的朋友使用云云。
二、經查：右開事實，業據告訴人興門公司業務員謝惠如指訴歷歷，並提出八十八年
    八月三、四、五日之出貨單三紙及共同被告謝世明（下同稱）為發票人亞太銀行
    永康分行面額四萬二千九百元之支票及退票理由單附卷，出貨單收件欄分別有金
    忠通信行印戳及受雇人黃麗娟、陳惠菁簽名；另士展公司部分亦據業務員邱松彬
    陳述無訛，並提出八十八年六月二十八日、七月一日、十四日、十九日及八月十
    三日出貨單五紙及亞太銀行永康分行面額三萬九千四百元支票暨退票理由單附卷
    ；又馬克公司所受損害亦據業務員蔡國文證述在卷，且有行動電話服務申請書五
    張附卷。
三、次查被告甲○○與謝世明於八十八年四月二十八日自前手李維忠受讓金忠通信行
    後，於八十八年五月十一日向亞太永康分行變更支票發票人為謝世明，並更換印
    鑑章，業據證人李維忠陳述在卷，且有台南市政府及亞行永康分行檢送之營利事
    業變更登記資料及開戶暨變更印鑑資料等附卷可明。被告甲○○自受讓後即負責
    金忠通信行業務，所有訂貨及簽發票據等均由被告甲○○指示受雇人黃麗娟辦理
    ，已據證人黃麗娟證述綦詳，參照黃麗娟證述：「業務是甲○○負責，可是需要
    登記名義人與廠商接洽時，謝世明會出面，比如廠商要求看負責人，謝世明就會
    出來，他一週約有一、二次會到公司來」（八十八偵字第一一七九一號卷八十八
    年十一月三十日訊問筆錄）、「自八十八年五月甲○○受讓後訂貨量遠超過出售
    ，約二天就訂一次貨，都是不同的廠商」、「所訂的貨都是甲○○取走，不知拿
    到那裡」（八十八偵字第一一七九一號卷八十九年三月十六日訊問筆錄）、「公
    司業務都是甲○○在做，謝世明是登記的負責人，但他從未在業務上對我，或陳
    惠菁有任何指示」、「黃某指示我訂貨，我就訂貨」、「廠商拿票或現款來，我
    是交給黃某」、「月薪二萬三，後來有加我二千元，此外，沒有其他收入」等語
    （八十九偵字第六○九八號卷八十九年十月十一日訊問筆錄），足見本件告訴人
    及被害人雖係與黃麗娟接洽業務，惟黃女既為受雇人，所為之業務行為顯係出於
    被告甲○○之指示。
四、被告甲○○自八十八年四月二十八日受讓金忠通信行，同年五月十一日變更亞太
    永康分行發票人為謝世明，開始使用該帳戶支票，自八十八年八月十六日起即大
    量退票，同年九月十日公告為拒絕往來戶，截至八十八年十月五日退票額即高達
    五百一十七萬二千零四十七元，被告甲○○雖辯稱支票是基於人情借給綽號「阿
    堯」之人使用，惟參照證人黃麗娟陳述：「需要付款時他（指被告甲○○）會寫
    好支票交給我轉給廠商，八月以後他把公司大小章在上班時間放在我這裡，需要
    開票時就拿要使用的空白支票指示我開票交付廠商，下班他再將大小章及剩餘支
    票帶走」，顯見上開支票之簽發亦係出於被告甲○○之意思為之。又本件告訴人
    均指訴被告甲○○於八十八年八月間猶向渠等訂購貨物，旋即結束營業，將辦公
    設備及所訂購貨品搬離不知去向，參照黃麗娟陳述：「被告甲○○曾於八十八年
    八月十四日打電話給我，詢問是否有廠商知道我的電話．．．他說公司有事，要
    我週一不用上班，有事再聯絡」、「我週二上班發現貨被搬走，連辦公桌也都沒
    了」、「我有聯絡陳坤佐（即金忠通信行外務員），他說是黃某要他搬的．．．
    後來廠商找我，我找陳坤佐一起到謝世明健康三街住所後面，發現貨都在那裡，
    當時伊達業務員、龍星老闆在場，他們要取貨來抵償公司欠的貨款，經協議才寫
    了保管單」，經核閱保管單，其上記載「伊達通信有限公司、龍星科技有限公司
    取得金忠通信行若干貨物，作付款之保證品，待日後有渠等處理帳務問題，再行
    歸還」，本件伊達通信公司及龍星科技公司雖無法聯絡其負責人或業務員，未能
    到案說明，惟由保管單記載，足以明瞭被告甲○○顯係積欠渠等貨款，始遭取貨
    作為付款擔保。從而被告甲○○於經營短短三個月內密集訂購貨品，嗣即大量退
    票，積欠貨款，旋未經預告即結束營業，致債權人追償無著，堪認其有施用詐術
    惡性倒閉之行為。
五、又參照證人黃麗娟上開供述：「業務是甲○○負責，可是需要登記名義人與廠商
    接洽時，謝世明會出面」、「約八十八年七月我在報上看到謝世明販毒被抓，有
    照片，我拿報紙給黃某看，問他此人是否就是謝世明，黃某說不是，只是同名同
    姓」，可是從那以後，我就未見謝世明來公司」（八十八偵字第一一七九一號卷
    八十九年三月十六日訊問筆錄），復參照被告甲○○供述：「因我支票在八十三
    年拒往，無法請領支票，負責人乃登記謝世明」、「他沒有投資錢，是我出的」
    、「我固定每月給他（指被告謝世明）二萬，若有紅利以淨利的百分之十給他，
    他前後約拿了十萬左右」、「他在八十八年七月煙毒案被關我知道，我曾為他具
    保」等語，另謝世明在本院審理時供稱：「（是否合夥？）是。」「（你是名義
    上負責人？）甲○○說他信用不好，由我當負責人」（本院卷九十年十月十七日
    訊問筆錄）。又查共同被告謝世明自八十八年六月十六日起至同年七月六日止在
    台南看守所執行勒戒處分，同年七月二十二日起至八十九年七月十二日止分別在
    台南看守所及台南監獄受刑中，有刑案人犯在監所資料表附卷可稽，顯見謝世明
    係提供名義供給被告甲○○經營金忠通信行，縱有參與業務，亦極為有限，惟其
    與被告甲○○間有犯意聯絡，行為分擔，至堪認定。
六、核被告甲○○詐騙興門、士展等公司及其他債權人得逞之行為，係犯刑法第三百
    三十九條第一項之詐欺罪，其詐騙馬克公司之行為，尚在未遂階段，係犯同條第
    三項、第一項之詐欺未遂罪。被告甲○○就詐騙興門公司及士展公司財物部分與
    共同被告謝世明二人之間，有犯意聯絡與行為分擔，應論以共同正犯。（其餘部
    分乃甲○○個人行為）被告甲○○先後多次犯行，時間緊接，犯罪構成要件相同
    ，顯係基於概括犯意反覆為之，為連續犯，依法從情節較重之刑法第三百三十九
    條第一項詐欺既遂論以一罪並加重其刑。
七、原審適用刑法第二十八條、第五十六條、第三百三十九條第一項、罰金罰鍰提高
    標準條例第一條前段，審酌被告犯罪之動機、目的、手段、所生危害、所得利益
    ，及犯罪後態度等一切情狀，量處有期徒刑九月，以資懲儆，核其認事用法，均
    無不當。被告上訴意旨否認犯罪，指摘原判決不當，為無理由，應予駁回。又查
    被告於本院審理中雖已與被害人興門公司、士展公司、馬克公司等達成民事和解
    ，有和解書三紙附卷足稽，惟尚有四百餘萬元未見和解處理，仍不宜宣告緩刑併
    予敘明。
據上論結，應依刑事訴訟法第三百六十八條判決如主文。
本案經檢察官蘇南桓到庭執行職務。
中    華    民    國      九十      年      十一      月      廿九      日
                                  臺灣高等法院臺南分院刑事第二庭
                                      審判長法官  蘇    重    信
                                            法官  林    永    茂
                                            法官  陳    清    溪
右正本證明與原本無異。
不得上訴。
                                      法院書記官  李    珍    鳳
中    華    民    國      九十      年      十一      月     三十       日
附錄法條：
刑法第三百三十九條：
意圖為自己或第三人不法之所有，以詐術使人將本人或第三人之物交付者
，處五年以下有期徒刑、拘役或科或併科一千元以下罰金。
以前項方法得財產上不法之利益或使第三人得之者，亦同。
前二項之未遂犯罰之。


司法院資訊處製作；財團法人民間司法改革基金會備份。
